臺灣高等法院高雄分院刑事判決　　　　　　　　　　九十年度上易字第二一號
　　上　訴　人
　　即　被　告　甲○○
　　選任辯護人　李萬得
右上訴人因竊佔案件，不服臺灣屏東地方法院九十年度易字第九九二號，中華民國九
十年九月二十一日第一審判決（起訴案號：臺灣屏東地方法院檢察署九十年度偵字第
三三四四號）提起上訴，本院判決如左：
    主  文
上訴駁回。
甲○○緩刑貳年。
    事  實
甲○○明知屏東縣竹田鄉○○段一四五七號土地（面積一○三平方公尺）係臺灣省屏
東農田水利會所有，並無權占有使用，竟意圖為自己不法之利益，乘人不知情，於民
國八十八年間，以水泥樁、鐵絲網圈圍，而竊佔上開土地。案經屏東農田水利會訴請
屏東縣警察局潮州分局報告臺灣屏東地方法院偵查起訴。
    理  由
一、右揭以水泥樁及鐵絲網圈圍系爭土地供己使用之事實，業據被告坦認不諱，復據
    告訴人屏東農田水利會代理人賴勝興、陳志銘指訴在卷，而被告占有使用土地範
    圍確包含臺灣省屏東農田水利會所有之一四五七號土地之事實，亦經檢察官會同
    潮州地政所人員到場勘驗屬實，並有勘驗筆錄、潮州地政事務所土地複丈成果圖
    及現場相片在卷可佐，其竊占事證甚為明確。被告固另辯陳：屏東縣竹田鄉○○
    段土地於七十年土地重劃，被告之原有土地（六五二、六五三，嗣七十年間，因
    土地重劃合併為第一四五八地號），係六十一年間，因買賣原因受讓，當時系爭
    美崙段一四五七號土地尚屬未登錄土地（因同土地重劃原因方登記為第一四五八
    地號），前手未告知占有他人未登錄土地，是被告本人對土地地界甚為模糊，其
    就系爭一四五七號土地之使用，亦僅種植玉蘭花一株、荔枝二株、參人果、椰子
    等，但該等玉蘭花、荔枝樹齡均已逾十五年，顯逾追訴時效云云。惟於鄰界土地
    逾界種植少數植物，若未加以圈圍，固難認主觀上明顯有竊占故意，然上開以水
    泥樁及鐵絲網圈圍系爭土地之事實，係「約在二年前（即約八十八年間）」所為
    ，已據被告於九十年七月三十日偵訊中坦認在卷；既經重劃階段，被告對本人所
    有土地之範圍，已難認毫無所悉，況其所有一四五八號土地與系爭一四五七號水
    利地間，尚有一四六０號國有地介於其間，被告圈圍範圍，顯有擴及之情，自無
  可歸咎於六十一年間買受時地政未臻完備理由之餘地，是其迄八十八年就系爭土
    地加以圍籬，阻礙他人進入，方顯以相當於所有人地位自居支配使用犯意甚明，
    初不因其上所原種植之植物部分存在多年，即認其自受讓時即即持續竊占，被告
    辯稱其行為時該地尚未登錄，無竊佔犯意，且占有已罹追訴權時效云云，均無可
    採。綜上，被告犯行自堪認定。
二、核被告所為，係犯刑法第三百二十條第二項竊佔罪。被告上開犯罪事證明確，原
    審法院乃依據刑法第三百二十條第二項、（修正後）第四十一項第一項，罰金罰
    鍰提高標準條例第一條前段、第二條等規定，並審酌被告犯罪動機、目的、手段
    、非法佔用之期間所造成告訴人損害程度等一切情狀，量處有期徒刑三月，並諭
    知易科罰金之折算標準，於法並無不合，量刑亦稱允妥，被告上訴意旨認追訴時
    效已消滅，指摘原判決不當，自無理由，應予駁回。又被告前未曾受有期徒刑以
    上刑之宣告，因一時失慮，偶罹刑典，事後已坦承犯行，深具悔意，並自動除去
    占有狀態，有照片二紙、存證信函及公證報告書各一紙附卷可按，經此刑之宣告
    後，應知警惕而無再犯之虞，本院因認暫不執行其刑為當，予以宣告緩刑二年，
用啟自新。
據上論斷，應依刑事訴訟法第三百六十八條、第七十四條第一款，判決如主文。
本案經檢察官沈紹嘉到庭執行職務。
中    華    民    國     九十一     年       一       月        九      日
                              臺灣高等法院高雄分院刑事第八庭
                                  審判長法官  郭雅美
                                        法官  張盛喜
                                        法官  洪兆隆
右正本證明與原本無異。
不得上訴。
                                      書記官  吳福連
中    華    民    國     九十一     年       一       月      十一      日
附錄判決法條：
刑法第三百二十條第二項：
意圖為自己或第三人不法利益，而竊佔他人之不動產者，依前項之規定處斷。
                                                                        ｋ
